臺灣臺中地方法院刑事判決
110年度金訴字第916號
公  訴  人  臺灣臺中地方檢察署檢察官
被      告  王渝鋒



選任辯護人  賴雨柔律師（法扶律師）
上列被告因違反洗錢防制法等案件，經檢察官提起公訴（110年
度偵字第29976號），本院判決如下：
    主    文
王渝鋒共同犯洗錢防制法第十四條第一項之一般洗錢罪，處有期
徒刑伍月，併科罰金新臺幣貳萬元，罰金如易服勞役，以新臺幣
壹仟元折算壹日。
    犯罪事實
一、王渝鋒可預見暱稱「阿輝」之成年人所要求代為提領金融帳
    戶內不明來源之款項，常與詐欺取財之財產犯罪密切相關，
    其代領款項之目的極有可能係詐欺集團為收取詐騙贓款，並
    製造金流斷點，及掩飾、隱匿該詐欺犯罪所得去向、所在，
    竟仍基於該結果發生亦不違背其本意之之不確定故意，意圖
    為自己不法之所有，與「阿輝」共同基於詐欺取財及一般洗
    錢之犯意聯絡，先由「阿輝」於民國110年4月6日17時10分
    許時，撥打電話予曾于慈並佯稱：伊係「日本怪獸」之賣家
    ，因其有加入會員，每月要繳納新臺幣(下同)1280元之會費
    ，若要取消，則需先繳納4萬5000元之保證金，但伊會先匯
    款3萬3567元至指定帳戶，待湊齊後，再匯款4萬5123元至台
    新銀行帳號000-00000000000000號帳戶(下稱帳戶1)內云云
    ，致使曾于慈不疑有他，陷於錯誤，先提供台新銀行帳號00
    0-00000000000000號帳戶(下稱帳戶2)之帳戶資料予「阿輝
    」，「阿輝」乃於同日將3萬3567元匯入該帳戶2內，待曾于
    慈收到該筆款項後，再於同日18時1分許，將4萬5123元匯入
    帳戶1內，使曾于慈因而受有1萬1556元之損害。嗣曾于慈完
    成匯款後，「阿輝」即指示王渝鋒持帳戶1之提款卡前去提
    款。王渝鋒遂於同日稍後，駕駛其不知情之友人林虹(原名
    林君銨)所有車牌號碼000-0000號自用小客車為如附表所示
    之提款行為，並將所得款項在同日某時許，在臺中市西屯區
    中平路附近之某檳榔攤，交予「阿輝」，而藉此製造金流斷
    點，隱匿詐欺犯罪所得去向、所在。嗣因曾于慈發覺受騙，
    報警處理，而查悉上情。
二、案經曾于慈訴由臺中市政府警察局烏日分局報告臺灣臺中地
    方檢察署檢察官偵查起訴。
    理    由
一、證據能力方面：
  ㈠本案以下所引用具傳聞證據性質之供述證據，當事人於準備
    程序時均表示同意其證據能力，且迄本院言詞辯論終結前均
    未爭執其證據能力，本院復審酌前開證據作成時之情況及證
    據取得過程等節，並無非出於任意性、不正取供或其他違法
    不當情事，客觀上亦無顯不可信之情況，且經本院於審判期
    日就上開證據依法進行調查、辯論，是依刑事訴訟法第159
    條之5規定，均有證據能力。
  ㈡本案以下所引用具非供述證據性質之證據資料，均無違反法
    定程序取得之情形，依刑事訴訟法第158條之4規定之反面解
    釋，均應有證據能力。
二、認定犯罪事實所憑之證據及理由：
    訊據被告王渝鋒矢口否認有何上揭犯行，辯稱：當時我要出
    門，「阿輝」叫我幫他領錢，「阿輝」沒有交通工具，所以
    「阿輝」沒有辦法領錢；「阿輝」賭博輸錢，所以請我順便
    幫他領錢，我沒想那麼多，看「阿輝」剛好在賭博，我說好
    ，我順路幫「阿輝」領回來，領回來的款項我就直接交給「
    阿輝」云云；辯護人為其辯護稱：當天「阿輝」與被告是分
    別從工地下班，在中平路檳榔攤巧遇；被告當時因為朋友請
    託，無償協助提款，並且當下被告確信「阿輝」交付的提款
    卡、帳戶，是「阿輝」本人所有，被告對於該帳戶是否是他
    人涉犯詐欺獲得的犯罪所得，是欠缺主觀認識，被告實際上
    沒有參與告訴人所稱的客觀詐術行為，也沒有跟「阿輝」有
    詐欺犯意聯絡、行為分擔。被告只是單純被利用成為犯罪工
    具云云。經查：
  ㈠被告駕駛前揭車輛為如附表所示之提款，並將所得款項在臺
    中市西屯區中平路附近之某檳榔攤，交予「阿輝」之事實，
    業據被告供述在卷（見偵字卷第79至80頁，本院卷第37至38
    、63、163頁），並有便利商店及路口監視器錄影畫面翻拍
    照片14張、車輛詳細資料報表在卷可稽（見偵卷第47至55、
    61頁）。又告訴人曾于慈遭以如犯罪事實欄所示之方式詐騙
    ，而匯款至帳戶1內等情，業經告訴人於警詢時證述明確（
    見偵卷第37至42頁），並有內政部警政署反詐騙諮詢專線紀
    錄表、手機翻拍照片3張、帳戶1之交易明細在卷可憑（見偵
    卷第43至46、57至59頁），是此部分事實堪予認定。
  ㈡按金融機構帳戶事關個人財產權益之保障，具專屬性及私密
    性，通常僅限於本人交易使用，縱偶有特殊情況而同意提供
    自己帳戶供他人匯入或提領款項者，亦必係與該他人具相當
    信賴關係，並確實瞭解其用途，並無任意提供予他人使用之
    理。且各金融機構除廣設分行外，復在便利商店、商場等公
    眾得出入之場所設置自動櫃員機，一般人均可隨時透過自動
    櫃員機操作提領、轉帳金融帳戶內之款項等交易，故若帳戶
    內之款項來源正當，實無將款項委請不具相當信賴關係之人
    提領、轉交該等款項之必要。況詐欺集團利用車手提領人頭
    金融機構帳戶款項，業經報章媒體多所披露，並屢經政府及
    新聞為反詐騙之宣導，一般具有通常智識與社會經驗之人，
    應均可知悉支付薪資或對價委由他人以臨櫃或至自動付款設
    備方式提領金融機構帳戶款項者，多係藉此取得不法犯罪所
    得。本件被告教育程度為高中肄業，具有一定之智識程度及
    社會經驗，對上情當無不知之理。
  ㈢被告雖以前詞置辯。然被告於偵查時供稱：「我公司同事阿
    輝要我幫忙領錢」、「阿輝問我可否幫忙領錢，當時我出門
    時，順便幫阿輝領」、「當時我在水湳中平路上某檳榔攤，
    阿輝也在檳榔攤」、「我只有FACETIME。如果我去工地碰到
    阿輝，我再請他過來」等語（見偵卷第80頁）；於本院準備
    程序及審理時供稱：「我事後再去找阿輝，找不到了，阿輝
    的真實姓名我不清楚，阿輝的聯絡電話我要找我以前的手機
    ，我今天也沒帶阿輝的資料過來開庭，我和阿輝認識只有一
    、二個禮拜」、「阿輝的年籍資料、聯絡電話我沒有找到，
    從案發到現在我沒有遇到阿輝」、「阿輝平常也會去中平路
    檳榔攤。去那邊打牌。不是特地跟我相約，也不是要去找我
    」等語（見本院卷第37至38、63、161頁）。顯見被告對「
    阿輝」之真實姓名、年籍資料等資訊皆一無所悉，與「阿輝
    」間無任何信賴基礎可言。參以被告、「阿輝」案發時在臺
    中市區，便利超商、銀行等設有自動櫃員機之場所多不勝數
    ，縱使「阿輝」再如何忙碌，亦不至於無暇撥空提領現金，
    即便或有委託他人幫忙，為確保可掌控金融帳戶之使用，一
    般人皆不會將個人金融帳戶之提款卡及密碼交付予不具相當
    信賴關係之人，豈有委託不甚熟識之被告先後2次提領款項
    ，顯然悖於常情。又被告於偵查時供稱：我領完第 一次後
    ，「阿輝」又打電話給我，又有一筆錢也在該戶頭 内，要
    我再去領等語（見偵卷第81頁），是被告於密接時間且分2
    趟，前往不同便利商店自動提款機提領帳戶1內款項，此情
    核與一般民眾多半會等待款項全部入帳後再一次提領，顯有
    所差異。倘若匯入帳戶1之款項之來源合法，「阿輝」大可
    自行前往銀行提款，要無須委託不熟識之被告代為提領後轉
    交，被告對於上開異常情況，實難諉為不知。被告卻在此情
    形下，仍依「阿輝」指示提領帳戶1內款項後轉交「阿輝」
    ，藉此製造金流斷點，隱匿詐欺犯罪所得去向、所在，顯見
    其主觀上對於帳戶1之用途及金錢來源之真實性如何，毫不
    在乎之態度。
  ㈣綜上，被告確可預見其代為提領款項後轉交給「阿輝」，將
    可能遂行共同詐欺取財及一般洗錢之犯罪，卻仍決意為之，
    而容任上開犯罪結果發生，故其主觀上確有共同詐欺取財及
    一般洗錢之不確定故意，亦堪認定。被告前揭所辯，要屬事
    後卸責之詞，不足採信。
　㈤綜上，被告所辯不足採信。本案事證明確，被告上開犯行，
    堪予認定。　　
三、論罪科刑：　　
　㈠核被告所為，係犯刑法第339條第1項之詐欺取財罪、洗錢防
    制法第14條第1項之一般洗錢罪。公訴意旨雖認被告前揭所
    為構成刑法第339條之4第1項第2款之3人以上共同犯詐欺取
    財罪，惟依被告於偵查及本院審理中所述，被告所接觸者僅
    「阿輝」1 人，卷內復無其他客觀證據足證「阿輝」與「日
    本怪獸賣家」為不同人或參與本案詐欺取財犯行之共犯達3
    人以上，依「罪證有疑、利於被告」之證據法則，自應為有
    利被告之認定，是公訴意旨認被告所為應構成刑法第339條
    之4第1項第2款之3人以上共同犯詐欺取財罪，即有未洽，惟
    本院認定被告所為詐欺取財犯行，與起訴之社會基本事實同
    一，本院自應予審理，並依刑事訴訟法第300條之規定，變
    更起訴法條為刑法第339條第1項之普通詐欺取財罪，並給予
    被告辯明之機會，無礙被告攻擊防禦權之行使，附此敘明。
  ㈡按共同實施犯罪行為，在合同意思範圍內，相互利用他人之
    行為，以達其犯罪之目的，原不必每一階段均參與，祇須分
    擔犯罪行為之一部，即應對於全部所發生之結果共同負責；
    又共同正犯之意思聯絡，不限於事前有所協定，於行為當時
    ，基於相互之認識，以共同犯罪之意思參與者，亦無礙於共
    同正犯之成立。倘犯罪結果係因共犯之合同行為所致者，無
    論出於何人所為，在共犯間均應同負全部之責，並無分別何
    部分為孰人實行之必要（最高法院92年度台上字第6265號、
    95年度台上字第3489號、第3739號判決意旨參照），是以行
    為人參與構成要件行為之實施，並不以參與構成犯罪事實之
    全部或始終參與為必要，即使僅參與構成犯罪事實之一部分
    ，或僅參與某一階段之行為，亦足以成立共同正犯。本件被
    告依指示「阿輝」將贓款自帳戶1提領出，被告雖未參與詐
    欺取財行為之全程犯罪階段，然其所參與之部分行為，均係
    共同犯罪計畫不可或缺之重要環節，而共同達成詐得財物及
    掩飾、隱匿詐欺犯罪所得本質及去向之犯罪目的，被告自應
    就其所參與之本件詐欺取財、一般洗錢等犯行同負全責，其
    與「阿輝」就上開犯行，具犯意聯絡及行為分擔，應論以共
    同正犯。
　㈢被告基於同一犯意，於附表所示密接時間內，先後提領告訴
    人遭詐騙所匯入款項，乃侵害同一之法益，且各行為之獨立
    性極為薄弱，依一般社會健全觀念，難以強行分開，在刑法
    評價上，在刑法評價上，屬接續犯，應論以一罪。又被告係
    以一行為同時觸犯詐欺取財罪及一般洗錢罪，為想像競合犯
    ，應依刑法第55條規定，從一重之一般洗錢罪處斷。
  ㈣按刑法第59條規定犯罪之情狀顯可憫恕者，得酌量減輕其刑
    ，固為法院依法得自由裁量之事項，然非漫無限制，必須犯
    罪另有特殊之原因與環境，在客觀上足以引起一般同情，認
    為即予宣告法定低度刑期尤嫌過重者，始有其適用。是為此
    項裁量減刑時，必須就被告全部犯罪情狀予以審酌在客觀上
    是否有足以引起社會上一般人之同情，而可憫恕之情形，始
    稱適法（最高法院45年台上字第1165號判例參照）。又刑法
    第59條之「犯罪之情狀」與第57條之「一切情狀」，兩者固
    非有截然不同之領域，於裁判上酌量減輕其刑時，雖亦應就
    犯罪一切情形予以考量，但仍應審酌其犯罪情狀有無「顯可
    憫恕」之事由。故適用刑法第59條酌量減輕其刑時，雖不排
    除審酌同法第57條所列舉10款之事由，惟其程度必須達於犯
    罪之情狀「顯可憫恕」者，始可予以酌減，98年度台上字第
    5454號判決意旨亦同。如單純犯罪情節輕微、犯人之品行、
    素行、犯罪後態度等情狀，僅可為法定刑內從輕科刑之標準
    ，非可執為酌減其刑之理由。惟查，被告於行為時係智識成
    熟之成年人，本件發生時並無特殊之原因與環境，衡情並無
    何等足以引起一般同情之客觀情狀而應予以憫恕，均難認有
    「犯罪具有特殊之原因或環境，依據客觀觀察，足以引起一
    般同情，認可憫恕，如科以法定最輕刑期，仍嫌過重」之情
    形，是認本案尚無適用刑法第59條酌量減輕其刑之餘地。從
    而，辯護人請求依刑法第59條規定酌減其刑，尚屬無據。
  ㈤爰以行為人之責任為基礎，審酌近年來我國詐欺集團猖獗盛
    行，並經報章媒體廣為披露，是詐欺對於社會及民眾財產之
    重大危害當為我國人民所熟知，而被告於案發時，年紀逾20
    餘歲，身體及心智均健全，卻與「阿輝」共同遂行詐欺取財
    之犯行，致告訴人受騙損失財物，並參以被告犯後否認犯行
    ，態度非佳，雖與告訴人達成調解，然迄本件辯論終結前，
    並未履行調解條件，斟酌被告所扮演之角色及工作、參與犯
    行之程度、告訴人之受害金額、犯罪手段、犯罪動機，暨被
    告自述為高中肄業之智識程度、未婚、目前職業為油漆工、
    及家庭生活狀況（見本院卷第165頁）等一切情狀，量處如
    主文所示之刑，並就罰金部分諭知易服勞役之折算標準。
　㈥辯護人雖請求給予被告宣告緩刑之機會等語。惟按緩刑之宣
    告，除應具備刑法第74條所定條件外，並須有可認為以暫不
    執行刑罰為適當之情形，始得為之，屬法院裁判時得依職權
    自由裁量之事項（最高法院84年度台上字第3150號判決要旨
    參照）。查被告於107年間因公共危險案件，經本院於106年
    度中交簡字第3489號判決判處有期徒刑2月，緩刑2年確定，
    有臺灣高等法院被告全國前案紀錄表在卷可稽。前開緩刑於
    109年1月3日期滿未經撤銷，依刑法第76條前段規定，被告
    前開刑之宣告乃失其效力，是被告符合刑法第74條第1項第1
    款得宣告緩刑之要件，然考量被告犯後否認犯行，且迄未賠
    償告訴人所受損害，難認已真切面對所為而衷心悔過，是本
    院審酌若就被告科刑為緩刑之宣告，除可能不足促其往後謹
    慎行事，亦對告訴人而言非公平妥切，故本件尚無暫不執行
    刑罰為適當之情形，爰不為緩刑之諭知，併予敘明。
四、末查，卷內查無積極證據足認被告有因本件犯行獲得任何利
    益或報酬，又洗錢防制法第18條第1項固規定「犯第14條之
    罪，其所移轉、變更、掩飾、隱匿、收受、取得、持有、使
    用之財物或財產上利益，沒收之；犯第15條之罪，其所收受
    、持有、使用之財物或財產上利益，亦同。」，惟被告雖實
    際上提款之人，且卷內尚乏積極證據證明該款項屬於被告所
    有、抑或被告就該款項具有事實上之管領處分權限，自難逕
    依刑法第38條之1第1項前段或洗錢防制法第18條第1項規定
    ，對被告諭知沒收或追徵，附此敘明。
五、不另為無罪之諭知：
    公訴意旨雖另認被告亦涉犯組織犯罪防制條例第3條第1項後
    段之參與犯罪組織罪。惟查，被告固然基於詐欺取財、洗錢
    之不確定故意，提領本件帳戶1之款項後轉交給「阿輝」，
    已詳如前述。然而，然依本件卷證資料，無法排除「阿輝」
    與「日本怪獸」之人為同一人之可能，卷內亦無證據資料，
    可證被告對於「阿輝」是否有其他同夥等節有所悉，難認被
    告對「阿輝」與其共犯是否為3人以上之加重要件有所認識
    等情，業如前述，均詳如前述，依前揭規定與說明，自難認
    其有加入該犯罪組織成為成員之認識與意欲，要無評價為參
    與犯罪組織之餘地。是就被告被訴涉犯參與犯罪組織罪嫌部
    分，尚未達於一般之人均不致有所懷疑，而得確信其為真實
    之程度，而有合理之懷疑，本應為無罪之諭知，惟因公訴意
    旨認被告此部分犯行與前開經本院論罪科刑部分之犯行，為
    想像競合犯之裁判上一罪關係，爰不另為無罪之諭知。
據上論斷，應依刑事訴訟法第299條第1項前段、第300條，洗錢
防制法第14條第1項，刑法第11條前段、第28條、第55條、第339
條第1項、第42條第3項前段，刑法施行法第1條之1第1項，判決
如主文。
本案經檢察官陳東泰提起公訴，檢察官林煒容到庭執行職務。
中　　華　　民　　國　　111 　年　　8 　　月　　9 　　日
                  刑事第十四庭  審判長法  官  黃司熒
                                      法  官  田雅心
                                      法  官  許慧珍    
以上正本證明與原本無異。
如不服本判決應於收受判決後20日內向本院提出上訴書狀，並應
敘述具體理由；其未敘述上訴理由者，應於上訴期間屆滿後20日
內向本院補提理由書（均須按他造當事人之人數附繕本）「切勿
逕送上級法院」。
告訴人或被害人如不服判決，應備理由具狀向檢察官請求上訴，
上訴期間之計算，以檢察官收受判決正本之日起算。
                                      書記官  姚志鴻
中　　華　　民　　國　　111 　年　　8 　　月　　9 　　日
附錄本案論罪科刑法條：
洗錢防制法第14條
有第二條各款所列洗錢行為者，處7年以下有期徒刑，併科新臺
幣5百萬元以下罰金。
前項之未遂犯罰之。
前二項情形，不得科以超過其特定犯罪所定最重本刑之刑。

中華民國刑法第339條
（普通詐欺罪）
意圖為自己或第三人不法之所有，以詐術使人將本人或第三人之
物交付者，處5年以下有期徒刑、拘役或科或併科50萬元以下罰
金。
以前項方法得財產上不法之利益或使第三人得之者，亦同。
前二項之未遂犯罰之。

附表：　　
編號 提款時間 提款地點 提領金額（新臺幣） 1 110年4月6日18時13分許 臺中市○○區○○街00號「全家超商龍井藝術店」 3萬元 2 110年4月6日18時24分許 臺中市○○區○○街0號「統一超商東風店」 1萬5000元